【裁判字號】    97,抗,213
【裁判日期】    971208
【裁判案由】    拍賣抵押物強制執行
【裁判全文】
臺灣高等法院臺南分院民事裁定  97年度抗字第213號
抗  告  人  甲○○
上抗告人因與相對人乙○○等間強制執行事件，對於中華民國九
十七年七月八日臺灣雲林地方法院所為裁定（九十七年度執字第
七三六一號），提起抗告，本院裁定如下：
      主      文
原裁定廢棄，發回臺灣雲林地方法院。
      理      由
一、抗告意旨略以：本件執行債務人之被繼承人蔡河俊於民國七
    十四年六月二十日向伊及第三人蕭陳冬桂、張脫、洪合成等
    四人借款新台幣（下同）四百七十萬元，伊之債權為四七分
    之一四即一百四十萬元，約定清償期為七十四年十二月二十
    日，而由蔡河俊簽發支票九紙交伊收執，並以系爭不動產設
    定抵押權，詎清償期屆滿後並未清償。嗣蔡河俊與其子蔡均
    助、媳李秀香請求伊夫許錦彰暫勿提示上開支票，其等除承
    認上開債權外，並同意系爭抵押物若經拍賣結果，而有不足
    清償債權時，願負連帶賠償責任，而由許錦彰代表伊與其等
    三人達成和解，並簽立和解書，足證本件債權一百四十萬元
    確實存在。原法院未予查明，遽認伊並無債權存在，顯有不
    合等語；為此，提起本件抗告，求為廢棄原裁定。
二、原裁定駁回抗告人就相對人等所有如原裁定附表所示之不動
    產所為之強制執行聲請，無非以：抗告人所行使之本案抵押
    權，為抗告人與案外人蕭陳冬桂、張脫、洪合成等人所共有
    ，且抵押權所擔保之債權額為四百七十萬元；然依抗告人提
    出之債權證明文件即和解書觀之，和解契約債權人為案外人
    許錦彰，並非抗告人；且和解契約所載和解金額為一百四十
    萬元，與上揭抵押權所擔保之債權額四百七萬元亦有不同，
    無法明瞭是否有抗告人主張之債權存在，難認抗告人之聲請
    符合法定要件，為其判斷之基礎。
三、惟按債權人聲請強制執行，依法院許可拍賣抵押物強制執行
    之裁定為聲請者，應提出債權及抵押權或質權之證明文件及
    裁定正本。上開證明文件，未經提出者，執行法院應調閱卷
    宗，此參強制執行法第六條第一項第五款、第二項規定甚明
    。次按強制執行事件之當事人，依執行名義之記載定之。應
    為如何之執行，依執行名義之內容定之，最高法院著有六十
    三年台抗字第三七六號判例可資參照；查：
（一）抗告人係執雲林地院九十二年度拍字第二０六號許可拍賣
      抵押物之確定民事裁定為執行名義，主張第三人蔡河俊於
      七十四年六月二十日向伊及訴外人蕭陳冬桂、張脫、洪合
      成等四人借款四百七十萬元，伊權利為四七分之一四即一
      百四十萬元，前經多次執行均無效果，爰提出民事裁定正
      本、確定證明書、和解書等件為證明，聲請就相對人等人
      共有坐落如原裁定附表所示之不動產為強制執行者，此參
      卷附之「民事強制執行聲請狀」自明。依抗告人提出之上
      開證明文件自形式上觀察，上揭許可拍賣抵押物之確定民
      事裁定所載抗告人之債權為一百四十萬元，對照債權證明
      正本─和解書亦載明抗告人持有第三人蔡河俊簽發之支票
      九紙，金額合計共一百四十萬元無訛，則抗告人主張其執
      行債權額為一百四十萬元，是否仍無法審認得知，非無再
      為斟酌餘地。原裁定以依抗告人提出上開文件為形式上之
      審查，不能明瞭是否有抗告人所主張之債權存在，已難謂
      洽。
（二）其次，抗告人提出之上揭和解書，雖由訴外人許錦彰與債
      務人蔡河俊及連帶保證人蔡均助、李秀香等人共同簽訂，
      惟和解書第一條載明簽訂系爭和解書之緣由為：債務人蔡
      俊河因「債權人代表」許錦彰持有其彰銀北港分行支票九
      紙，合計共一百四十萬元乙事而為和解者，此參卷附之和
      解書自明；是訴外人許錦彰係代表債權人而與債務人簽訂
      系爭和解書，雖和解書之當事人簽名欄並未同時載明其為
      抗告人之代理人之旨，惟抗告人既持有第三人蔡河俊所簽
      發之九紙支票，抗告人主張由其授權訴外人許錦彰與蔡河
      俊簽訂系爭和解書，而取得對於蔡河俊之系爭一百四十萬
      元和解債權者，是否完全不可採？即有再為研求必要。
（三）此外，本件執行名義之許可拍賣抵押物民事裁定，係以抗
      告人及相對人等人為當事人，則依執行名義之記載，抗告
      人即係本件強制執行事件之執行債權人。抗告人主張其對
      於第三人蔡河俊具有一百四十萬元之借款債權，且以系爭
      不動產設定抵押權為擔保者，並據其提出由第三人蔡河俊
      簽發之支票九紙及和解書正本等件為證明，依首開說明，
      即無不合。則抗告人聲請就相對人所有如原裁定附表所示
      不動產為強制執行，是否仍不應准許？亦有重為審究必要
      。原法院未遑詳加審酌，即予裁定駁回抗告人之聲請，於
      法自有未合；抗告意旨求予廢棄，為有理由，爰將原裁定
      廢棄，發回原法院另為妥適之處理。
四、據上論結，本件抗告為有理由，依強制執行法第三十條之一
    、民事訴訟法第四百九十二條，裁定如主文。
中    華    民    國    97    年    12    月    8     日
                  民事第三庭    審判長法  官  陳  光  秀
                                      法  官  莊  俊  華
                                      法  官  李  文  賢
上為正本係照原本作成。
本件不得再抗告。
中    華    民    國    97    年    12    月    8     日
                                      書記官  劉  清  洪


司法院資訊處製作；財團法人民間司法改革基金會備份。
